【裁判字號】    88,訴,2308
【裁判日期】    890825
【裁判案由】    懲治走私條例
【裁判全文】
臺灣高雄地方法院刑事判決                        八十八年度訴字第二三八號
    公  訴  人  臺灣高雄地方法院檢察署檢察官
    被      告  乙○○
    選任辯護人  吳建勛
                游雪莉
                吳賢明
右列被告因懲治走私條例案件，經檢察官提起公訴（八十八年度偵字第一一０九七號
），本院判決如左：
    主  文
乙○○私運管制物品進口逾公告數額，處有期徒刑壹年。
    事  實
一、乙○○於民國八十四年底，為自國外進口貨品，乃向蕭本炯（另由台灣高雄地方
    法院八十七年度訴字第一九三０號判決無罪，並經台灣高等法院高雄分院以八十
    八年度上訴字第三四五號判決駁回上訴及最高法院八十八年度台上字第四八七二
    號駁回上訴確定）借用由蕭本炯在高雄市苓雅區○○○路五十二號八樓之十二經
    營之桓祥貿易有限公司（下稱桓祥公司）之牌照，供作申請、驗證之用，詎乙○
    ○竟意圖私運大陸地區產製並經台灣地區管制進口之乾花菇、金針菜等物品，於
    八十六年七月二十八日以桓祥公司名義，委由不知情之中國航運股份有限公司（
    下稱中國航運公司）所屬「東方加州輪」自香港載運進口大陸產製冥紙之機會，
    將大陸地區產製之乾花菇、金針菜等物品，分別夾藏在上開進口冥紙之貨櫃號碼
    ＧＡＴＵ—0000000、ＧＡＴＵ—0000000號二只貨櫃內，私運進
    入台灣地區，且夾藏物品之包裝紙箱上，各箱亦分別標示Ａ１、Ａ２、Ａ３、Ａ
    ４、Ａ５作為標記，於同日二十三時許，經高雄關稅局稽查組人員在高雄港第六
    十六號碼頭開櫃查獲，並扣得夾藏之大陸乾花菇一百箱重九百九十八公斤，及金
    針菜一三八箱計重六千九百公斤。
二、案經台灣高等法院高雄分院移送台灣高雄地方法院檢察署檢察官偵查起訴。
    理  由
一、訊據被告乙○○固不否認有向蕭本炯借用桓祥公司牌照進口貨品之事實，惟矢口
    否認有私運上開管制物品進口之犯行，辯稱伊不知上開夾藏大陸乾花菇、金針菜
    之貨櫃係何人進口、上開貨櫃本為轉口櫃，因航運公司疏忽誤為進口櫃，伊並未
    就上開貨櫃申請報關、海關並已允許退運，該二只貨櫃與伊無關云云。經查：
（一）被告自八十四年起向蕭本炯借用桓祥公司牌照，業據被告於偵、審中供認不諱
      （見八十七年三月十七日訊問筆錄、本院八十八年十二月十四日審判筆錄），
      並經證人蕭本炯於偵查中結證：「我把牌借給乙○○…他經營報關業，他的客
      戶要借牌進口拜拜用的香」等語屬實（見偵卷所附八十七年偵字第一三五九號
      八十七年三月九日訊問筆錄），是被告自八十四年間起借用桓祥公司之牌照進
      口貨物之情，堪可認定。
（二）次查，本件理貨員所提供之貨櫃舵面圖（Import Bay Plan）上雖記載上開二
      紙貨櫃為轉口櫃，惟東方加州輪上備置並經二副簽證之「進口貨櫃艙位配置圖
      」上均記載上開二只貨櫃之目的港為「ＫＨＨ」即高雄港，此有貨櫃艙位配置
      圖一在卷可稽；且中國航運公司所屬「東方加州輪」預報八十八年七月二十八
      日十八時自香港抵達高雄港，惟至同日十八時三十分許證人即財政部高雄關稅
      局稽查人員甲○○開始稽查時，中國航運公司仍未傳輸該輪進口艙單，嗣經證
      人甲○○於同日二十三時許於上開二只貨櫃中查獲前開乾花菇及金針菜，有財
      政部高雄關稅局緝獲重大走私案件簡報在卷可參；翌日（即七月二十九日）九
      時五十分許，證人甲○○前往中國航運公司取得原提單及艙單，其上所載卸貨
      港及目的地均為高雄，收貨人則為「Anana Trading Co.LTD」（即桓祥公司之
      英文譯名），有ＯＯＬＵ—00000000號提單及艙單各一紙在卷可佐，
      顯見上開貨櫃確係以桓祥公司名義進口之貨櫃。雖中國航運公司於八十八年七
      月二十九日九時五十七分電傳之艙單資料已將該二只貨櫃改申報為轉口櫃，有
      電傳資料在卷可參，然該電傳既係查獲後所為，實不足做為該二只貨櫃為轉口
      櫃之憑據。
（三）再查，貨物進口報關方式有二，一種為預先報關，即船舶到港前即先行報關，
      另一種為船舶到港後再報關，業經證人甲○○到庭結證屬實（見八十九年五月
      三十日訊問筆錄），從而本件二只貨櫃經查獲時縱未報關，亦難據此認定該二
      只貨櫃非進口櫃，參以本件提單上既載明受貨人為桓祥公司，被告辯稱伊就上
      開二只貨櫃並未檢附任何文件報關，故非伊所進口云云，委無足採。
（四）復查，被告辯稱上開二只貨櫃原應運往新加坡，內載之乾花菇及金針菜於新加
      坡並未管制進口，因中國航運公司作業疏失始運至高雄云云，然果如被告所辯
      伊僅受香港通用貿易公司委託處理退運事宜，豈有不知真正貨主為何人之理？
      況本件提單及艙單就運送貨物內容僅記載「JOSS PAPER」（即冥紙），而未言
      及乾花菇或金針菜，此有提單及中華民國海關艙單在卷可參，且該二只貨櫃內
      於櫃門處均係紙箱裝冥紙，經稽查人員自櫃門中間二排搬挖進入，始於貨櫃尾
      端部分發現與冥紙相同包裝之紙箱內裝藏大陸產製乾花菇及金針菜，有財政部
      高雄關稅局緝獲重大走私案件簡報可按（附於八十七年度偵字第一三五五號卷
      內），果如被告所辯該二只貨櫃係預定運送至新加坡，且新加坡並未管制乾花
      菇及金針菜進口，則豈有未於提單及進口艙單上載明，且以與冥紙相同包裝之
      紙箱裝藏並置於貨櫃尾端之理？被告所辯顯悖常理，不足採信。
（五）末查，被告辯稱香港通用公司發現上開二只貨櫃因誤裝載運往台灣，乃於八十
      六年七月二十八日去函中國海運公司說明誤裝之情，並提出通用公司傳真函一
      紙為憑云云，然查被告任職於順大報關股份有限公司（下稱順大報關行），此
      經被告陳明在卷（見八十八年十二月十四日審判筆錄），而同為順大報關行所
      代理報關之浩林貿易股份有限公司（下稱浩林公司）於八十六年七月二十八日
      下午亦於所進口大陸產製冥紙之貨櫃中以相同方式夾藏大陸乾花菇及金針菜進
      口，經高雄關稅局中島支局查獲，此有法務部調查局航業海員調查處高雄航業
      海員調查站刑事案件移送書附卷可參，是香港通用公司傳真予中國海運公司之
      信函，顯可疑係因浩林公司私運管制物品情事已被查獲，為規避本件二只貨櫃
      再遭查緝所為，尚不能逕以該信函即認確有誤裝情事。被告此部分所辯亦不足
      採信。此外，復有編號００五九０八號高雄關稅局扣押貨物、運輸工具收據及
      搜索筆錄一份在卷可證，被告犯行洵足認定。本件事證明確，應依法論科。
二、按自淪陷區私運物品進入本國自由地區或自本國自由地區私運物品前往淪陷區，
    其私運之物品，以管制物品論，除屬於甲項及乙項之物品不限數額外，其餘以私
    運一項或數項，其總額由海關比照緝獲時之完稅價格計算，超過新臺幣十萬元或
    重量達一千公斤者，以管制進出口物品論，行政院公告之「懲治走私條例公告管
    制物品項目及其數額」丁項定有明文。被告乙○○所私運進口乾花菇及金針菜均
    係大陸地區產製，重量逾一千公斤，有上開高雄關稅局扣押貨物收據及搜索筆錄
    在卷可稽，被告未經申報私運管制進口物品已逾公告數額之大陸地區產製乾花菇
    及金針菜，核其所為，係犯懲治走私條例第二條第一項之走私罪，被告利用不知
    情之中國海運公司報關進口，應論以間接正犯。爰審酌被告犯罪之動機、目的、
    手段，及其品性、生活狀況、智識程度、犯罪所生之損害，及犯罪後狡飾犯行，
    未有悔意，態度等一切情狀，量處如主文所示之刑。扣案之大陸地區產製乾花菇
    一百箱，計重九百九十八公斤及金針菜一三八箱，計重六千九百公斤，業經高雄
    關稅局為沒入之處分，有該局（八六）稽字第一一八二號處分書在卷可憑（附於
    本院八十七年度訴字第一九三０號卷宗第一三七頁），本院無從宣告沒收，附此
    敘明。
據上論斷，應依刑事訴訟法第二百九十九條第一項前段、懲治走私條例第二條第一項
，判決如主文。
本案經檢察官陳登燦到庭執行職務。
中      華      民      國    八十九    年      八      月    二十五    日
                                  臺灣高雄地方法院刑事第三庭
                                    審判長法  官  宋  明  中
                                          法  官  周  志  賢
                                          法  官  葉  啟  洲
右正本證明與原本無異。
如不服本判決，應於判決送達後十日內，向本院提出上訴狀。
                                          書記官  盧  雅  婷
中      華      民      國    八十九    年      八      月    二十八    日
附錄本判決之論罪法條：
懲治走私條例第二條第一項
私運管制物品進口、出口逾公告數額者，處七年以下有期徒刑，得併科新臺幣二十萬
元以下罰金。


司法院資訊處製作；財團法人民間司法改革基金會備份。
